【裁判字號】    98,訴,1575
【裁判日期】    990225
【裁判案由】    毒品危害防制條例
【裁判全文】
臺灣臺北地方法院刑事判決              98年度訴字第1575號
公  訴  人  臺灣臺北地方法院檢察署檢察官
被      告  甲○○
上列被告因違反毒品危害防制條例案件，經檢察官提起公訴（98
年度毒偵字第1381號），本院改以簡式審判程序，判決如下：
    主  文
甲○○施用第一級毒品，累犯，處有期徒刑玖月，扣案之第一級
毒品海洛因貳包（驗餘淨重零點陸肆公克，並含直接包覆毒
品之包裝袋壹個）、第二級毒品甲基安非他命壹包（驗餘淨重柒
點零貳公克，並含直接包覆毒品之包裝袋壹個）均沒收銷燬。
    事  實
一、甲○○前因違反毒品危害防制條例案件，經臺灣高等法院以
    89年度上訴字第3603號判處有期徒刑5 年8 月確定，嗣經入
    監執行，於民國93年5 月27日因縮短刑期假釋出監，又經撤
    銷假釋入監執行殘刑1 年7 月又26日，而於97年12月31日因
    縮刑期滿執行完畢。前因施用毒品案件，經本院以94年度毒
    聲字第503 號裁定送觀察、勒戒後，認無繼續施用毒品之傾
    向，於95年1 月10日觀察勒戒執行完畢出所。詎猶不知悔改
    ，明知海洛因、甲基安非他命業經公告列為毒品危害防制條
    例第2 條第2 項第1 款、第2 款之第一級及第二級毒品，不
    得非法持有、施用，竟基於施用第一級毒品海洛因及第二級
    毒品安非他命之犯意，於98年4 月25日某時，在其位於臺北
    市萬華區○○○道68巷15號2 樓居處，將以毒品海洛因及甲
    基安非他命一同放置在玻璃球內燃燒吸食煙霧之方式，施用
    第一級毒品海洛因、第二級毒品甲基安非他命一次。嗣其於
    翌（26）日下午6 時40分許，騎乘機車行經臺北市○○區○
    ○路、廣州街口，因員警雖見其形跡可疑，而上前盤查，其
    被攔下後，在警員確切依據懷疑其持有毒品之前，主動將其
    藏放在背心內襯口袋內之第一級毒品海洛因2 小包（驗前淨
    重0.6340公克、驗餘淨重0.6334公克）、第二級毒品甲基安
    非他命1 小包（驗前淨重7.03公克、驗餘淨重7.02公克）交
    予警方扣案，而自首其持有第一、二級毒品之行為，嗣經員
    警將其帶回臺北市政府警察局萬華分局康定派出所接受詢問
    ，於採尿前向員警坦承其於上開時間施用第一、二級毒品之
    行為，再經採取其尿液送檢驗結果，與其供述之內容一致，
    因而查知上情。
二、案經臺北市政府警察局萬華分局報告臺灣臺北地方法院檢察
    署檢察官偵查起訴。
    理  由
一、本案被告甲○○所犯係死刑、無期徒刑、最輕本刑為3 年以
    上有期徒刑以外之罪，其於準備程序中就被訴事實為有罪之
    陳述，經法官告知簡式審判程序之旨，並聽取公訴人及被告
    之意見後，經本院依刑事訴訟法第273 條之1 第1 項之規定
    ，裁定由受命法官獨任進行簡式審判程序。又本案卷內之物
    證、書證等證據，依同法第273 條之2 規定，不受第159 條
    第1 項關於傳聞法則規定之限制，依法均有證據能力，合先
    敘明。
二、訊據被告對上揭犯罪事實均坦承不諱，又被告遭查獲時所採
    集尿液經送驗結果，呈現甲基安非他命代謝後之安非他命、
    甲基安非他命陽性反應，有臺灣尖端先進生技醫藥股份有限
    公司（下稱「臺灣尖端先進生技公司」）號濫用藥物尿液檢
    驗報告1 紙在卷可證（見偵卷第45頁）。又據行政院衛生署
    發布之「濫用藥物尿液檢驗作業準則」第18條規定，初步檢
    驗結果在閾值以上或有疑義之尿液檢體，應再以氣相層析質
    譜分析方法進行確認檢驗，確認檢驗結果，尿液中嗎啡濃度
    達300ng/ml以上，應判定為陽性，即尿液經確認檢驗結果依
    該標準判定為陽性者，可確認曾服用該藥物，而判定為陰性
    者，則表示於尿液中藥物濃度低於閾值或未檢出，不完全表
    示未曾服用該藥物。經查：被告尿液經臺灣尖端先進生技公
    司以「酵素免疫法」（EIA ）初步篩檢結果，呈現海洛因代
    謝物嗎啡陽性反應，然以「氣相層析質譜儀法」（GC/MS ）
    確認鑑定結果，則判定為嗎啡陰性反應，惟經本院向該公司
    調取該次檢驗之原始數據，被告上開尿液經確認檢驗，其嗎
    啡濃度為192.566ng/ml之事實，則有臺灣尖端先進生技公司
    99年1 月11日台（99）技字第15號函文與函附編號AC76444
    號檢驗報告之原始數據資料、初篩數值、分析圖譜資料等件
    在卷可參（見本院卷第87至92頁），足見被告之尿液經檢驗
    確含有嗎啡成分無疑，與被告自承其有施用第一級毒品海洛
    因之上開供述一致。此外，扣案之第一級毒品海洛因2 包（
    驗前淨重0.6340公克、驗餘淨重0.6334公克），經檢驗結果
    含有第一級毒品海洛因成分，有交通部民用航空局航空醫務
    中心毒品鑑定書可證（見偵卷第64頁）；扣案之第二級毒品
    甲基安非他命1 包（驗前淨重7.03公克、驗餘淨重7.02公克
    ），經檢驗結果含有第二級毒品甲基安非他命成分，有臺北
    市政府警察局鑑驗通知書可證（見偵卷第63頁）。足認被告
    之前開自白與事實相符，應得為認定其犯罪之依據。
三、又被告前因施用毒品案件，經本院以94年度毒聲字第503 號
    裁定送觀察、勒戒後，認無繼續施用毒品之傾向，於95年1
    月10日觀察勒戒執行完畢出所等情，有臺灣高等法院被告前
    案紀錄表1 份附卷可參，是以，被告前因施用毒品案件，於
    觀察、勒戒期滿執行完畢後，於5 年內再犯本案施用第一級
    毒品海洛因、第二級毒品甲基安非他命犯行，事證明確。本
    案被告犯行已經證明，應予依法論科。
四、論罪科刑部分：
  (一)按海洛因係毒品危害防制條例第2 條第2 項第1 款所稱之第
    一級毒品，甲基安非他命係同條例第2 條第2 項第2 款所稱
    之第二級毒品，均不得持有、施用。是核被告所為前揭施用
    海洛因及甲基安非他命犯行，係犯毒品危害防制條例第10條
    第1 項施用第一級毒品罪、及同條第2 項施用第二級毒品罪
    。其持有第一、二級毒品後進而施用，其持有毒品之低度行
    為，均應為施用毒品之高度行為所吸收，均不另論罪。又被
    告係以一次施用行為同時施用海洛因、甲基安非他命2 種毒
    品，乃一行為犯數罪名，應從一重論以毒品危害防制條例第
    10 條 第1 項之施用第一級毒品罪。又被告甫因事實欄編號
    一所載之罪，於97年12月31日執行有期徒刑完畢，有臺灣高
    等法院被告前案紀錄表可證，其受有期徒刑之執行完畢後，
    5 年以內故意再犯本件有期徒刑以上之罪，為累犯，應依刑
    法第47條第1 項之規定，加重其刑。再查：員警雖因於上開
    查獲時間、地點，見被告形跡可疑，且見到員警有閃避之行
    為，而上前盤查，然被告被員警攔下以後，見法網難逃，遂
    主動將其藏放在背心內襯口袋內之海洛因2 包、甲基安非他
    命1 包交予警方扣案，嗣被告經員警帶回臺北市政府警察局
    萬華分局康定派出所接受詢問，於採尿前又主動向員警坦承
    其於查獲前一天即98年4 月25日有施用第一、二級毒品之行
    為等情，有臺北市政府警察局萬華分局刑事案件移送書、解
    送人犯報告書、康定陳報單、98年4 月26日調查筆錄等件附
    卷可稽（見偵卷第1 至8 頁），是應難認為警方於盤查被告
    時，已有確切根據得合理懷疑被告身上有持有上開毒品，則
    被告於此時主動交出毒品，就其持有毒品之犯行而言，應符
    合自首之要件，又按具有裁判上或實質上一罪關係之犯罪，
    苟全部犯罪未被發覺前，行為人僅就其中一部分犯罪自首，
    仍生全部自首之效力（最高法院90年度台上字第5435號判決
    意旨參照），故被告於全部犯罪未被發覺前，雖僅就持有第
    一、二級毒品部分自首，然與持有具實質上一罪關係之施用
    部分，就上開施用毒品犯行仍生自首之效力；又考量被告於
    即主動將上開毒品交由警方扣押並供承其施用毒品之上開犯
    行，有利偵查機關偵查訴追犯罪，爰依刑法第62條前段之規
    定，減輕其刑。被告就上開施用毒品犯行同時有刑之加重及
    減輕事由，應依刑法第71條第1 項規定，先加後減。
  (二)爰審酌被告前因施用毒品案件，經觀察、勒戒執行完畢後，
    仍未能徹底戒絕毒品，再犯本案施用毒品罪，無戒毒悔改之
    意，惟念其施用毒品，乃戕害一己之身體健康，所為尚未害
    及他人，且於犯罪後坦承犯行，犯罪後態度尚佳等一切情狀
    ，量處如主文所示之刑。扣案之第一級毒品海洛因2 包（驗
    前淨重0.6340公克、驗餘淨重0.6334公克），經檢驗結果含
    有第一級毒品海洛因成分（見偵卷第64頁）；扣案之第二級
    毒品甲基安非他命1 包（驗前淨重7.03公克、驗餘淨重7.02
    公克），經檢驗結果含有第二級毒品甲基安非他命成分（見
    偵卷第63頁），均應沒收銷燬之。至於直接包覆上開毒品之
    夾鍊袋，因分別沾有毒品海洛因、甲基安非他命，衡情包裝
    袋仍會殘留微量毒品而無法完全析離，是爰均併同上開第一
    級毒品海洛因、第二級毒品甲基安非他命宣告沒收銷燬之。
    另鑑驗耗損之第二級毒品甲基安非他命，既已滅失，爰不再
    行諭知沒收銷燬，併予說明。
據上論斷，應依刑事訴訟法第299 條第1 項前段、第273 條之1
第1 項、第284 條之1 ，毒品危害防制條例第10條第1 項、第2
項、第18條第1 項前段，刑法第11條、第47條第1 項、第62條前
段、第55條，判決如主文。
本案經檢察官盧姿如到庭執行職務
中    華    民    國    99    年     2     月   25    日
                  刑事第十八庭  法  官  陳思帆
以上正本證明與原本無異。
如不服本判決，應於收受送達後10日內向本院提出上訴書狀，並
應敘述具體理由；其未敘述上訴理由者，應於上訴期間屆滿後20
日內向本院補提理由書（均須按他造當事人之人數附繕）「切勿
逕送上級法院」。
                                書記官  林素霜
中    華    民    國    99    年     2    月    26    日
附錄本案論罪科刑之法條
毒品危害防制條例第10條
施用第一級毒品者，處6 月以上5 年以下有期徒刑。
施用第二級毒品者，處3 年以下有期徒刑。

司法院資訊處製作；財團法人民間司法改革基金會備份。
